【裁判字號】    95,交聲,24
【裁判日期】    950220
【裁判案由】    違反道路交通管理處罰條例聲明異議
【裁判全文】
臺灣雲林地方法院交通事件裁定          95年度交聲字第24號
原處分機關    交通部公路總局嘉義區監理所雲林監理站
異  議  人
即受處分人  甲○○
上列異議人即受處分人因違反道路交通管理處罰條例案件，對於
交通部公路總局嘉義區監理所雲林監理站民國94年08月30日所為
之裁決處分（原處分案號：雲監裁字第裁72-KK0000000號），聲
明異議，本院裁定如下：
    主  文
異議駁回。
    理  由
一、按受處分人不服道路交通管理處罰條例第8 條所定主管機關
    所為之處罰，得於接到裁決書之翌日起20日內，向管轄地方
    法院聲明異議；交通法庭認聲明異議不合法律上之程式或其
    異議權已經喪失，且無從補正者，應以裁定駁回之，道路交
    通管理處罰條例第87條第1 項及道路交通案件處理辦法第18
    條前段分別定有明文。再按處理違反道路交通管理事件，有
    關文書送達之程序，依行政程序法之規定，違反道路交通管
    理事件統一裁罰基準及處理細則第5 條規定甚明。而依行政
    程序法第72條第1項前段、第73條第1項規定：送達，於應受
    送達人之住居所、事務所或營業所為之；於送達處所不獲會
    晤應受送達人時，得將文書付與有辨別事理能力之同居人、
    受僱人或應送達處所之接收郵件人員而為送達。至同居人、
    受僱人或應送達處所之接收郵件人員何時將文書轉交應受送
    達人，於合法送達之效力不生影響。
二、聲明異議意旨略以：異議人即受處分人於民國90年間起，因
    身體不適而與父母親共同居住在雲林縣斗六市○○路39號之
    3 處，由其父母親照顧其起居日常生活，有相關電信費用收
    據可佐。而異議人係於93年12月20日14時，因其所有車號84
    13-JK 號自小客車駕駛人行車速度，超過規定之最高時速限
    制20公里以上之違規事實，經警方逕行舉發違規通知單，其
    應到案日期為94年2 月21日前，惟異議人並未居住於戶籍地
    址而未收到違規通知單，而未向裁決機關陳情，亦未繳納罰
    款結案，移送機關遂依規定於94年8 月30日開具裁決書，並
    依其戶籍地址以掛號郵寄送達，由異議人之兄長黃清波於94
    年9月5日蓋印簽收，因異議人已搬離戶籍地址與父母親同住
    ，而簽收人又未將裁決書轉交異議人，致異議人未依裁決書
    內容繳交罰款，而遭雲林監理站逕行註銷駕駛執照並停考1
    年。本件裁決書雖由異議人之兄長黃清波簽收，然2 人並未
    居住在一處，且經繼續為共同生活，則依最高法院82年度台
    上字第2723號判例意旨，異議人與黃清波並非同居人，本件
    裁決書之送達即非合法，應不發生送達裁決書之效力云云。
三、經查，異議人即受處分人甲○○自75年09月15日起迄今，均
    設籍於「雲林縣莿桐鄉○○村○ 鄰○○路30巷40弄33號」，
    此有本院依職權查詢之全戶戶籍資料查詢結果1 份在卷可稽
    ，足見異議人應無廢棄上址住所之意。而原處分機關於94年
    8 月30日作成雲監裁字第裁72-KK0000000號違反道路交通管
    理事件裁決書後，已於同年9月5日送達異議人人上開住所，
    並由異議人之大哥黃清波蓋章簽收一情，有掛號郵件收件回
    執1 紙附卷足憑，並為異議人所承認。雖異議人抗辯其自90
    年間起，即遷居在雲林縣斗六市○○路39號之3處，並未居
    住於戶籍地址而未收到裁決書云云，然異議人既未依法向戶
    籍機關為戶籍變更之登記，亦未向監理機關變更車籍地址，
    原處分機關本無從得悉異議人異於戶籍地址之實際居所為何
    ，原處分機關將上開裁決書送達於原戶籍地，於法尚難謂有
    何違誤之處，而黃清波係與異議人同住上址，且係59年次正
    值壯年之人，亦有上開全戶戶籍資料查詢結果可憑，顯係與
    異議人同居住所之有辨別事理能力之人。是本件顯已生合法
    送達之效力無疑。詎異議人遲至95年2 月8 日始具狀提出本
    件聲明異議，有原處分機關收文戳章在卷可憑，經扣除在途
    期間2 日，異議人顯已逾聲明異議之法定20日期間，則異議
    人之聲明異議顯然不合法律上程式，且無從補正。揆諸上開
    說明，自應將異議人之異議駁回。
四、據上論斷，應依道路交通管理處罰條例第87條第2 項、道路
    交通案件處理辦法第18條前段，裁定如主文。
中    華    民    國    95    年    2     月    20    日
                  交通法庭    法  官  廖國勝
以上正本證明與原本無異。
如不服本裁定，應於送達後5日內，向本院提出抗告狀。
                              書記官  譚系媛
中    華    民    國    95    年    2     月    20    日


司法院資訊處製作；財團法人民間司法改革基金會備份。
